【裁判字號】    97,易,934
【裁判日期】    971028
【裁判案由】    竊盜
【裁判全文】
臺灣高雄地方法院刑事判決               97年度易字第934號
公  訴  人  臺灣高雄地方法院檢察署檢察官
被      告  乙○○
上列被告因竊盜案件，經檢察官提起公訴（97年度偵字第170號
），本院判決如下：
    主  文
乙○○犯侵占離本人持有物罪，處罰金新臺幣壹萬伍仟元，如易
服勞役，以新臺幣壹仟元折算壹日。
    事  實
一、乙○○於民國96年10月3 日21時許，在高雄縣鳳屏路產業道
    路上，拾獲侯美華所有而由甲○○於同日晚間8 時許發現在
    高雄縣鳳山市○○○路290 巷60號甲○○住處遭竊，而離侯
    美華持有之SonyEricsson牌Z558i 型號行動電話（序號；00
    0000000000000 號）1 支（約值〈新臺幣〉12,000元），竟
    隨即意圖為自己不法之所有，將上開手機植入其使用之晶片
    卡後予以撥打而侵占入己，並於翌（4） 日下午5 時許，在
    高雄縣大寮鄉○○村○○路686 巷85號張明珍住處，將該行
    動電話交予不知情之張明珍使用，嗣經甲○○報案，為警循
    線查獲。
二、案經甲○○訴由高雄縣政府警察局報請臺灣高雄地方法院檢
    察署檢察官偵查起訴。
    理  由
壹、程序方面
    按被告以外之人於審判外之陳述，雖不符前四條之規定，而
    經當事人於審判程序同意作為證據，法院審酌該言詞陳述或
    書面陳述作成時之情況，認為適當者，亦得為證據。當事人
    、代理人或辯護人於法院調查證據時，知有第159 條第1 項
    不得為證據之情形，而未於言詞辯論終結前聲明異議，視為
    有前項之同意，刑事訴訟法第159 條之5 定有明文。本件被
    告、檢察官均對證人即告訴人甲○○、證人張明珍、李淑芳
    於警詢之證詞、告訴人之女友侯美華所簽具贓物認領保管單
    1 紙及行動電話序號：000000000000000 號之通聯調閱查詢
    單、遠傳電信門號0000000000、0000000000號之通聯紀錄調
    閱單各1 份，在本院準備程序表示同意作為本案證據（見本
    院97年度審易字第1019號卷第26頁），是本院審酌該言詞陳
    述或書面陳述作成時之情況，認為適當，自得採為證據，合
    先敘明。
貳、實體方面
一、上揭事實，業據被告乙○○迭警詢、偵訊及本院審理中坦承
    不諱，核與證人即告訴人甲○○、證人張明珍、李淑芳於警
    詢之證詞大致相符，並有本件贓物認領保管單1 紙、行動電
    話序號：000000000000000 號之通聯調閱查詢單、遠傳電信
    門號0000000000、0000000000號之通聯紀錄調閱單各1 份及
    上開手機照片2 張附卷可稽（見警卷第5 頁至第12頁、第14
    頁、第23頁至第26頁、第29頁、第30頁），足認被告之自白
    核與事實相符，自可採為認定事實之依據，是本件事證明確
    ，上開被告乙○○侵占離本人持有物犯行，堪以認定。
二、核被告所為，係犯刑法第337 條之離本人持有物罪。檢察官
    雖以刑法第321 條第1 項第1 、2 款之加重竊盜罪提起公訴
    ，惟被告乙○○堅詞否認有何竊盜之犯行，且辯稱：伊確實
    係在上揭時地，發現有人掉了上開行動電話並將之撿起，隨
    即插晶片卡予以使用等語。經查，被告乙○○雖持有上開失
    竊之行動電話，然持有贓物者，其因本即多端，或出於侵占
    遺失物或脫離本人持有之物，或係收受或故買贓物等不法途
    徑，皆有可能，能否以被告持有上開失竊之行動電話即推論
    係竊盜所得，已非無疑；再查，證人即告訴人甲○○於警詢
    時僅證陳：其係於96年10月3 日20時許發現其住處遭竊，竊
    賊取走其女友侯美華之女用深咖啡色側背包1 只，內有上開
    行動電話1 支、現金4,200 元、機車行照、汽機車駕照及健
    保卡各1 張等語，是告訴人之指訴並無法證明該竊盜犯行係
    由被告乙○○所為，復查無其他任何積極證據足以證明該行
    動電話係由被告乙○○自告訴人甲○○住處所竊取之事實，
    本於罪疑惟輕之原則，應對被告乙○○以較輕之刑法第337
    條之侵占離本人持有物罪論科，是起訴意旨認被告乙○○所
    為係構成竊盜罪，容有未洽。復按犯罪乃侵害法益之行為，
    犯罪事實自屬侵害性之社會事實，亦即刑法加以定型化之構
    成要件事實，又刑事訴訟法第300 條之變更起訴法條，必以
    犯罪事實同一性為基礎，又所謂「同一性」，應以侵害性行
    為之內容是否雷同，犯罪構成要件是否具有共通性為準，若
    二罪名之構成要件具有相當程度之吻合而無罪質之差異時，
    即可謂具有同一性；另查侵占遺失物罪之行為人，對該物並
    未先具有委任管理等持有之關係，此與其他類型之侵占罪不
    同，而與「竊盜罪」相同，且所謂「侵占」與「竊盜」，俱
    以和平手段將物移入自己實力支配下，其客觀構成要件之主
    要事實雷同，二罪復同以為自己或第三人不法之所有為主觀
    要件，同以他人之財物為客體，同為侵害財產法益之犯罪，
    罪質尚無差異，應認為具有同一性（最高法院81年度臺上字
    第2039號判決、86年度臺非字第187 號判決參照），從而本
    件起訴意旨認定之事實與上揭本院所認定之侵占離本人持有
    物事實既具有同一性，本院自得變更起訴法條，附此敘明。
    爰審酌被告乙○○所侵占之物價值非鉅，且其犯罪後能坦承
    此部分犯行，顯有悔過之意，暨其犯罪之動機、目的、手段
    尚屬平和等一切情狀，量處如主文所示之刑，並考量被告乙
    ○○之職業及教育程度（見警卷第1 頁），諭知罰金易服勞
    役之折算標準。
據上論斷，應依刑事訴訟法第299 條第1 項前段、第300 條，刑
法第337 條、第42條第3 項，刑法施行法第1 條之1 ，判決如主
文。
本案經檢察官靳隆坤到庭執行職務。
中    華    民    國    97    年    10    月    28    日
                  刑事第二庭  審判長法  官  簡志瑩
                                    法  官  曾子珍
                                    法  官  王參和
以上正本證明與原本無異。
如不服本判決應於收受本判決後10日內向本院提出上訴書狀，並
應敘述具體理由，如未敘述上訴理由者，應於上訴期間屆滿後20
日內補提理由書狀於本院（均須按他造當事人之人數附繕本）「
切勿逕送上級法院」。
中    華    民    國    97    年    10    月    29    日
                                    書記官  陳惠玲
附錄本案論罪科刑法條全文：
中華民國刑法第337條
意圖為自己或第三人不法之所有，而侵占遺失物、漂流物或其他
離本人所持有之物者，處 5 百元以下罰金。


司法院資訊處製作；財團法人民間司法改革基金會備份。
